臺灣板橋地方法院刑事判決　　　　　　　93年度訴字第1627號
公　訴　人　臺灣板橋地方法院檢察署檢察官
被　　　告　乙○○
指定辯護人　陳明宗律師
上列被告因偽造文書等案件，經臺灣臺北地方法院檢察署檢察官
提起公訴（91年度偵字第17194 號），並經臺灣臺北地方法院判
決管轄錯誤移送本院審理（92年度訴字第1823號），本院判決如
下：
    主  文
乙○○共同行使偽造私文書，足以生損害於他人，處有期徒刑壹
年。如附表所示之偽造「黃藝萍」署押共陸枚均沒收。
    事  實
一、乙○○於民國88年4 月21日後之某日，在不詳處所拾得丙○○（原名黃藝萍）所遺失之身分證後，竟意圖為自己不法之
    所有，將該身分證侵占入己。繼夥同有偽造文書、詐欺犯意
    聯絡之姓名年籍不詳成年女子，基於為自己不法所有之意圖
    ，於88年10月14日，共同持前開丙○○之身分證至臺北縣三
    重市○○○路342 號佳昌機車有限公司（下稱佳昌公司）向
    該公司之承辦人員偽稱該不詳身分之成年女子即「黃藝萍」
    ，欲分期付款購買輕型機車一輛，並推由該不詳成年女子在
    如附表所示之分期付款附條件買賣契約書上申購人簽章欄、
    切結書上立切結書人（即承購人）欄、空白本票上發票人欄
    內偽造「黃藝萍」之簽名及指印後，持前開偽造之買賣契約
    書、切結書表示購車之意，交付予佳昌公司之人員，約定由
    佳昌公司先付全額機車款約新臺幣（下同）二萬餘元給位於
    臺北縣三重市忠孝橋下某機車行後，由該機車行逕將車牌號
    碼TYM-052 號輕型機車一輛交付給乙○○等人騎用，乙○○
    等人則自88年11月15日起，分12期，於每月15日繳付2,830
    元予佳昌公司，足生損害於丙○○及佳昌公司。乙○○等以
    上述假冒方法辦理機車分期付款買賣，致使佳昌公司承辦人
    員不疑有他，誤信係丙○○本人承購機車，陷於錯誤，依約
    給付款項給機車行後，乙○○等人即由該機車行取得車牌號
    碼TYM-052 號輕型機車一輛供己騎用，詎乙○○等除為取得
    機車而繳納頭期款後即不再繳付任何一期款項，佳昌公司依
    渠等所留地址、電話追索，亦尋無乙○○之人，至此始知受
    騙。嗣於91年7 月11日晚上10時許，乙○○因騎乘擅自改掛
    DIQ-012 號車牌之前揭機車，途經臺北市文山區福和橋機車
    引道時為警攔檢查獲，循線查知上情。
二、案經丙○○、佳昌公司經理甲○○訴由臺北市政府警察局文
    山第二分局報請臺灣板橋地方法院檢察署檢察官偵查起訴。
    理  由
一、訊據被告乙○○固坦承於上揭時、地，確有以連帶保證人之
    身分與佳昌公司簽立前開分期付款附條件買賣契約書、切結
    書、空白本票之事實，惟矢口否認有何偽造文書、詐欺、侵
    占遺失物等犯行，辯稱：伊並無侵占「黃藝萍」之身分證，
    當時伊與丙○○係男女朋友關係，是丙○○要買機車，但沒
    有錢，才找伊幫忙出頭期款，而且前述分期付款附條件買賣
    契約書、切結書、空白本票上「黃藝萍」之簽名、指印，並
    非伊所為，至於是何人簽名、捺印伊不知道，丙○○打電話
    叫伊過去對保時，伊看到旁邊「黃藝萍」的名字已經簽了，
    伊一看是丙○○的字跡，就在文件上簽字，後來沒多久，伊
    與丙○○二人就吵架，丙○○就說要把機車還給伊，並且由
    伊負責繳款，待繳完款後再將機車過戶到伊名下，隨後伊就
    入監服刑，所以機車仍由伊使用云云。然查：
  (一)被告自承於前述時、地，確有以連帶保證人之身分與佳昌公
    司簽立前開分期付款附條件買賣契約書、切結書，並於空白
    本票上簽名之事實，此經本院將上開文件送請內政部警政署
    刑事警察局鑑定結果，其中分期付款附條件買賣契約書上「
    乙○○」簽名下指紋，經比對結果，與被告之指印相符，又
    分期付款附條件買賣契約書、切結書、空白本票上之「乙○○」簽名筆跡亦屬相符，有該局94年3 月4 日刑鑑字第0940
    08760 號鑑定書附卷可資參佐，足認被告此部分之自白，應
    屬可信。
  (二)證人丙○○於審理時結證稱：伊與被告並不認識，只是因前
    於87年間在貝斯特KTV 上班時，被告曾經多次到店消費而有
    點面熟，伊於88年底係住在臺北縣汐止市○○路110 巷8 弄
    1 號6 樓，並不知機車付款資料上所載之地址臺北縣永和市
    208 號3 樓是什麼地方，也不知00000000、00000000之電話
    號碼，更不認識該二支電話之申請使用人劉學禮、鄭開良；
    而其身分證係不小心遺失的，且於遺失後之88年5 月3 日就
    去辦理補發新證，除了本件外，還有被冒名申請手機、信用
    卡等情事，所以在申請補發身分證時，也一併申請更改姓名
    ，連身分證統一編號也更換等語（見本院94年7 月11日審判
    筆錄第3 至6 頁），並有補領身分證申請書附卷為證，是丙○○原持用之「黃藝萍」身分證確有遺失情事，而其與被告
    並非朋友關係，更無同意被告以其名義購買機車、辦理分期
    付款等事項，業據證人丙○○證述詳明。
  (三)佳昌公司在對保時，不可能是二個人要買車，卻只有一個人
    去對保，也不可能讓不是買受人的人簽名，依本件申請書所
    載觀之，應是男女各填自己的資料，後來是因為被告等已三
    期沒繳錢，佳昌公司才依申請書上的地址、電話去查訪，但
    所留的地址雖有人設籍，但並沒有被告或「黃藝萍」之人，
    家用電話也是空號，行動電話都打不通，一直到前往臺北縣
    汐止市○○路110 巷8 弄1 號6 樓才找到丙○○，當時丙○○即表示是身分證遭人冒用，也馬上由佳昌公司的人員陪同
    到臺北縣政府三重分局厚德派出所報案，類似本件的情形雖
    然很少，但佳昌公司先前還是有發生過冒名簽約的事，本件
    是第二件等語，業經證人即擔任佳昌公司經理之甲○○於審
    理時亦結證綦詳（見本院94年7 月11日審判筆錄第7 至10頁
    ），可見被告所留之聯絡住址及電話等資料，除丙○○之設
    籍地址因須併予提示身分證核對而無從偽冒外，均非真實。
    再參諸卷附之分期付款附條件買賣契約書、切結書、空白本
    票、催告函等影本各一件，足證被告與「黃藝萍」確有向佳
    昌公司貸款購買機車卻未依約定繳款即隱匿無蹤之事實，已
    屬無訛。
  (四)依上揭證人丙○○之證詞，參以證人甲○○所述，再佐以卷
    附之丙○○所遺失之「黃藝萍」身分證之影本、臺北縣政府
    警察局三重分局受理刑事案件報案三聯單，並衡諸本件所涉
    之機車及貸款金額均僅二、三萬元之譜，丙○○實無甘冒觸
    犯誣告、偽證等法定刑明顯較偽造文書、詐欺等為重之罪名
    之風險，故意攀誣被告之必要。再者，丙○○於不詳時、地
    遺失身分證後，已於88年5 月3 日向臺北縣汐止市戶政事務
    所申請補發，有補領國民身分證申請書影本一件附卷足參，
    前已述及，此一補發時間，顯在被告與佳昌公司以「黃藝萍
    」名義簽訂分期付款附條買賣契約之前，益徵丙○○所指係
    因其身分證遺失始遭被告冒用身分憑以購車之情，徵而可信
    。況且，本院將上述之分期付款附條件買賣契約書、切結書
    、空白本票等文件送請內政部警政署刑事警察局鑑定，雖因
    文件紋線不清，無法比對，有該局94年3 月4 日刑鑑字第09
    4008760 號鑑定書附卷可佐，惟嗣後本院於審理時乃改命丙○○當庭書寫「黃藝萍」四十枚附卷據以憑對結果，自「黃
    」、「萍」二字書寫之筆勢、字跡觀察即有明顯不同，亦見
    上述文件之「黃藝萍」確係丙○○以外之人所為，參以證人
    甲○○所述之對保程序，足認必定有一不詳身分之成年女子
    與被告共為上述犯行始得遂行，應可確信。
  (五)被告固以當初機車是其買給丙○○的，買了沒多久，因渠等
    二人吵架，丙○○就將機車返還由其使用，後來其入監執行
    ，所以機車仍由其騎用云云。但查本件機車交付後，除頭期
    款外，並無任何付款，佳昌公司在被告未依約繳付款項三期
    後展開詢訪，已查無被告所在，業經證人甲○○證述屬實，
    依此推算，被告所供取得機車之時間當在89年初，而遍查被
    告之執行紀錄，除在88年11月10日曾因羈押入臺北看守所，
    並於翌日（11日）即具保出所外，嗣後直至90年6 月10日始
    另因偽造文書案而有入監執行情形，是被告以入監云云置辯
    ，顯與事實不符，不足據為被告有利事實之認定。再者，被
    告繼以其服刑完畢返家，發現車牌不見，故先借用其父之DI
    Q-012 號車牌懸掛使用云云為詞，但依卷附之交通部公路總
    局臺北區監理所基隆監理站91年8 月9 日違反道路交通管理
    事件裁決書所載，該TYM-052 號輕型機車之車牌，於88年10
    月19日即因駕駛人無照駕駛而遭警方扣留，被告既承認機車
    為其管領使用，竟仍假稱前詞，其圖卸之情甚明，且自其貸
    款取得機車管領多時，竟無繳付除頭期款外之任何一期款項
    ，益徵其自始即有詐欺取財之主觀犯意。
  (六)綜上，足認被告上開所辯各節，顯係卸責飾詞，殊無可採，
    罪證明確，犯行洵堪認定。
二、核被告將丙○○遺失之「黃藝萍」身分證侵占入己，係犯刑
    法第337 條侵占遺失物罪；其行使偽造之分期付款附條件買
    賣契約書、切結書，係犯刑法第216 條、第210 條之行使偽
    造私文書罪；而偽造「黃藝萍」署押於空白本票，則係犯刑
    法第217 條第1 項偽造署押罪；又以詐術使佳昌公司之承辦
    人員陷於錯誤而交付財物之犯行，則係犯刑法第339 條第1
    項詐欺取財罪（起訴書原未列載刑法第217 條第1 項之罪，
    嗣經檢察官於94年1 月5 日審理時到庭陳述補充更正）。被
    告在分期付款附條件買賣契約書、切結書上偽造「黃藝萍」
    署押均係偽造該等私文書之階段行為；又其偽造該等私文書
    後復持以行使，其偽造之低度行為為行使之高度行為所吸收
    ，均不另論罪。被告與真實姓名年籍不詳之成年女子間，就
    上開行使偽造私文書（分期付款附條件買賣契約書、切結書
    ）之犯行、偽造署押（空白本票）之犯行，具有犯意聯絡及
    行為分擔，均為共同正犯。又被告所犯行使偽造私文書罪、
    偽造署押、侵占遺失物、詐欺取財罪等罪間，有方法結果之
    牽連關係，依刑法第55條之規定，應從較重之行使偽造私文
    書罪處斷。爰審酌被告年值青壯，不思正道取財，貪慾圖便
    ，犯罪所得非微及犯罪後之態度等一切情狀，量處如主文所
    示之刑，以示懲儆。
三、如附表所示文件上偽造之「黃藝萍」署押共六枚，不問屬於
    犯人與否，應依刑法第219 條規定，均併予宣告沒收。
據上論斷，應依刑事訴訟法第299 條第1 項前段，刑法第28條、
第216 條、第210 條、第339 條第1 項、第217 條第1 項、第33
7 條、第219 條、第55條，罰金罰鍰提高標準條例第1 條前段，
判決如主文。
本案經檢察官鄧媛到庭執行職務
中　　華　　民　　國　　94　　年　　7 　　月　　25　　日
                    刑事第六庭   審判長法  官  王敏慧
                                       法  官  絲鈺雲
                                       法  官  張江澤
以上正本證明與原本無異。
如不服本判決，應於判決送達後10日內，向本院提出上訴狀。
                                       書記官  林怡秀
中　　華　　民　　國　　94　　年　　7 　　月　　25　　日
附錄本案論罪科刑法條全文：
刑法第210條
偽造、變造私文書，足以生損害於公眾或他人者，處五年以下有
期徒刑。
刑法第216條
行使第二百十條至第二百十五條之文書者，依偽造、變造文書或
登載不實事項或使登載不實事項之規定處斷。
刑法第217條
偽造印章、印文或署押，足以生損害於公眾或他人者，處三年以
下有期徒刑。
盜用印章、印文或署押，足以生損害於公眾或他人者，亦同。
刑法第337條
意圖為自己或第三人不法之所有，而侵占遺失物、漂流物或其他
離本人所持有之物者，處五百元以下罰金。
刑法第339條
意圖為自己或第三人不法之所有，以詐術使人將本人或第三人之
物交付者，處五年以下有期徒刑、拘役或科或併科一千元以下罰
金。
以前項方法得財產上不法之利益或使第三人得之者，亦同。
前二項之未遂犯罰之。
附表：
┌───┬─────────────┬───────────────┐
│編號  │署押之文件                │署押之內容                    │
├───┼─────────────┼───────────────┤
│1     │分期付款附條件買賣契約書  │「黃藝萍」之簽名一枚、指印一枚│
├───┼─────────────┼───────────────┤
│2     │切結書                    │「黃藝萍」之簽名一枚、指印一枚│
├───┼─────────────┼───────────────┤
│3     │空白本票                  │「黃藝萍」之簽名一枚、指印一枚│
└───┴─────────────┴───────────────┘
